臺灣基隆地方法院刑事判決　　　　　　　　　　　　　九十一年度訴字第二六四號
　　公　訴　人　臺灣基隆地方法院檢察署檢察官
　　被　　　告　甲○○
右列被告因違反毒品危害防制條例案件，經檢察官提起公訴（九十一年度毒偵字第二
三一號），本院判決如左：
    主  文
甲○○連續施用第一級毒品，累犯，處有期徒刑捌月，扣案之注射針筒貳支均沒收。
又連續施用第二級毒品，累犯，處有期徒刑月，扣案之吸食器貳組均沒收。應執行
有期徒刑拾月，扣案之注射針筒貳支、吸食器貳組均沒收。
    事  實
一、甲○○前因違反麻醉藥品管理條例案件，經臺灣高等法院判處有期徒刑六月確定
    ，並於民國八十六年六月十七日執行完畢。又因施用第一級毒品海洛因案件，經
    觀察、勒戒後，認無繼續施用毒品之傾向，業經臺灣臺北地方法院檢察署檢察官
    於八十七年八月二十日以八十七年度偵字第一五二四三號為不起訴處分確定，惟
    其不知悛悔：
  (一)先基於施用第二級毒品安非他命之概括犯意，自八十九年一月初起至同年月九日
    止，在基隆市○○區○○街三三六號一樓處，以將安非他命置放於吸食器內加熱
    產生煙霧加以施用之方式，連續施用第二級毒品安非他命（起訴書誤載為海洛因
    ），嗣於八十九年一月五日上午七時許，因在上址清洗機車化油器而不慎引發火
    災，經基隆市消防局於翌（六）日約談說明時主動供陳施用安非他命之犯行而願
    接受裁判，旋經基隆市消防局移送基隆市警察局第三分局偵查處理，並於上址查
    獲其所有供施用安非他命所用之吸食器二組。
  (二)又甲○○另基於施用第一級毒品海洛因之概括犯意，自九十年六月間某日起至九
    十一年二月二十二日中午止，在基隆市○○區○○路一五一巷三一號處，以注射
    針筒注射手臂血管之方式，平均每三日施用一次，連續多次施用第一級毒品海洛
    因。嗣為警於九十一年二月二十三日下午四時三十分許，在基隆市○○區○○路
    四八巷一一五號處查獲，並扣得其所有供施用海洛因之注射針筒二支。
  (三)甲○○經依本院九十一年度毒聲字第二五九號裁定送觀察、勒戒後，認有繼續施
    用毒品之傾向。
二、案經基隆市警察局第三分局（施用第二級毒品安非他命部分）、第二分局（施用
    第一級毒品海洛因部分）報告臺灣基隆地方法院檢察署檢察官偵查起訴。
    理  由
一、訊據被告甲○○於本院調查審理中均坦承其自八十九年一月初起至同年月九日止
    ，連續施用第二級毒品安非他命，以及自九十年六月間某日起至九十一年二月二
    十二日中午止，連續施用第一級毒品海洛因等情不諱，而其於九十一年二月二十
    三日該次為警查獲後所採集之尿液檢體，經檢測結果呈海洛因之嗎啡陽性反應﹙
    由於海洛因在人體內會代謝成嗎啡，因此涉嫌海洛因之吸食者，係檢驗其尿液中
    之嗎啡反應﹚，有基隆市衛生局基衛檢字第○二四○七號檢驗成績書在卷可憑，
    復有扣案之注射針筒二支及吸食器二組（佐證施用安非他命部分）可資為憑，足
    認被告之自白應與事實相符。
二、按犯第十條之罪者，檢察官應先將被告送勒戒處所觀察、勒戒，經觀察、勒戒後
    ，無繼續施用毒品傾向者，應由檢察官為不起訴之處分；依前項規定為不起訴之
    處分後，五年內再犯第十條之罪，經觀察、勒戒後，認有繼續施用毒品之傾向或
    三犯以上者，不適用前項之規定，毒品危害防制條例第二十條第一、二、三項亦
    有明文規定。換言之，依毒品危害防制條例第二十條第三項提起公訴之前提須以
    被告三犯以上或於初犯不起訴處分後五年內，再犯第十條之罪業經「觀察、勒戒
    」，且認「有繼續施用毒品傾向」為要件。經查被告曾因施用毒品經裁定送觀察
    、勒戒，認無繼續施用毒品傾向，經檢察官為不起訴處分，此有不起訴處分書影
    本一紙存卷可按。另被告經本院裁定送觀察、勒戒後，經臺灣基隆看守所附設觀
    察勒戒處所判定其人格特質二十四分、臨床徵候三十分、環境相關因素二分，合
    計五十六分，輔以施用第一級毒品，綜合判斷其有繼續施用毒品傾向，亦有該所
    九十一年四月二十九日基所戒字第○五○四號函附之有無繼續施用毒品傾向證明
    書一紙在卷可參。必須注意者，被告前揭施用第二級毒品安非他命犯行雖未經檢
    察官聲請觀察、勒戒，有本院九十一年度毒聲字第二五九號刑事裁定（僅就施用
    第一級毒品海洛因部分）及臺灣高等法院被告全國前案紀錄表各一紙存卷可按，
    然查：
  (一)按施用毒品不論係第一級或第二級，其觀察勒戒之期間、方式等，並無不同，故
    行為人如分別或同時施用第一級及第二級毒品，以一裁定觀察勒戒即足（臺灣高
    等法院八十七年度第五次刑事庭庭長會議紀錄參照），亦即執行觀察勒戒之機關
    所出具之證明書，性質上僅能就被告是否有繼續施用毒品之傾向而作證明，實無
    從區分係施用何級之毒品或何種類毒品。質言之，犯毒品危害防制條例第十條之
    罪者，無論施用第一級毒品、第二級毒品或兼而有之，其觀察、勒戒程序僅有一
    個，不問毒品之級別如何，均在觀察、勒戒範圍內，故行為人因施用毒品經檢察
    官聲請法院裁定送觀察、勒戒後，僅研判其有無繼續施用毒品之傾向，即符合上
    開規定；無須就第一級毒品、第二級毒品為不同之觀察、勒戒，亦無須就第一級
    毒品、第二級毒品分別研判有無繼續施用之傾向。又毒品危害防制條例第二十條
    所規定之觀察、勒戒，有無繼續施用毒品傾向及再犯，並未區分其毒品之等級，
    祇要犯第十條之罪經觀察、勒戒有繼續施用毒品傾向者，即有其適用（最高法院
    九十年度臺非字第八一號刑事判決意旨參照）。
  (二)茲被告上開施用第二級毒品安非他命之犯行係於不起訴處分後五年內所再犯，已
    如前述，雖漏未經檢察官聲請觀察、勒戒，惟其施用第一級毒品海洛因部分業經
    本院裁定送觀察、勒戒，並未區分係就第一級毒品海洛因或第二級毒品安非他命
    而綜合判定有繼續施用毒品傾向，有前揭有無繼續施用毒品傾向證明書一紙在卷
    可佐，揆諸上開說明，應認被告施用第二級毒品安非他命部分犯行仍有毒品危害
    防制條例第二十條規定之適用，則被告既經判定有繼續施用毒品之傾向，檢察官
    就此部分提起公訴，核無起訴程序違背規定之問題。況本件若以被告施用第二級
    毒品安非他命部分未經聲請觀察、勒戒而認起訴程序違背規定，則檢察官縱令另
    行聲請觀察、勒戒，因被告業經判定有繼續施用毒品傾向而裁定送強制戒治，法
    院若裁准執行觀察、勒戒，因非屬相同保安處分而得擇一執行，將造成強制戒治
    與觀察、勒戒併存執行之困境；若法院駁回檢察官就被告施用第二級毒品安非他
    命部分之觀察、勒戒聲請，又無異形成「法制空轉」，均與上開法條之規範意旨
    未符。
  (三)至被告上開施用第二級毒品安非他命之犯行固與一般先經聲請裁准觀察、勒戒，
    經判定有繼續施用毒品傾向始提起公訴之程序未盡相符，然其係在未加區分第一
    級或第二級毒品下進行觀察、勒戒，並經判定有繼續施用毒品之傾向，已如前述
    ，並經本院依刑事訴訟法第九十五條之規定告知起訴書載明之毒品危害防制條例
    第十條第二項之施用第二級毒品罪，此有本院訊問、審判筆錄存卷可參，應無侵
    害其訴訟防禦權或造成突襲性裁判之問題，併此敘明。
  (四)本案事證明確，被告犯行堪可認定，應依法論科。
三、按海洛因、安非他命分係第一級、第二級毒品，毒品危害防制條例第二條第二項
    第一款、第二款分別定有明文。查被告於右揭時、地，非法施用第一級毒品海洛
    因及第二級毒品安非他命，核其所為，係犯毒品危害防制條例第十條第一項及第
    二項之施用第一級、第二級毒品罪，其持有第一級、第二級毒品之低度行為，應
    為施用第一級、第二級毒品之高度行為所吸收，不另論以持有第一級、第二級毒
    品罪。其先後多次施用第一級及第二級毒品之行為，時間緊接，犯罪構成要件相
    同，顯係基於概括之犯意為之，均為連續犯，各應依法加重其刑。又其所犯上開
    二罪，犯意各別，罪名不同，應予分論併罰。又被告前曾受如事實欄所載有期徒
    刑之執行，此有臺灣高等法院被告全國前案紀錄表附卷可考，其於有期徒刑執行
    完畢後五年以內，再犯本件最重本刑為有期徒刑以上之刑之罪，為累犯，應遞加
    重其刑。次查「未向偵查機關自首，而向其他機關自首者，以移送至偵查機關之
    時認為向偵查機關自首」（最高法院二十四年度總會決議(二十)意旨參照），茲被告
    固因住處火災案件而為消防隊在現場發現吸食器二組，惟斯時其施用第二級毒品
    安非他命之犯行尚未為有偵查犯罪職權之公務員所發覺，嗣被告於接受基隆市消
    防局約談時主動陳稱上開施用第二級毒品安非他命之犯行，有偵查卷附基隆市消
    防局談話筆錄一紙可資為憑，嗣經移送基隆市警察局第三分局偵查處理，並向臺
    灣基隆地方法院檢察署檢察官報告處理，亦有該檢察署八十九年度毒偵字第四八
    四號偵查卷一宗可稽，揆諸上開說明，足認被告供稱其係自首有關施用第二級毒
    品安非他命犯行等語，應屬信而有徵，爰依刑法第六十二條前段之規定減輕其刑
    ，並依法先加而後減之。爰審酌被告多次施用毒品，缺乏決心加以戒除，此雖屬
    個人自殘行為，然考量被告施用毒品之期間、頻率及毒品前科，堪認其缺乏自制
    能力，易受外界影響，亟需較長時間與原有生活環境隔離，方足以斷絕施用毒品
    之傾向等一切情狀，分就上開二罪量處如主文所示之刑示懲，並定其應執行刑。
    另扣案之注射針筒二支及吸食器二組係被告所有且供本件施用第一級毒品海洛因
    、第二級毒品安非他命之犯罪所用之物，業據其供承在卷，爰依法併予宣告沒收
    。
四、據上論斷，應依刑事訴訟法第二百九十九條第一項前段，毒品危害防制條例第十
    條第一項、第二項，刑法第十一條前段、第五十六條、第四十七條、第六十二條
    前段、第五十一條第五款、第三十八條第一項第二款，判決如主文。
本案經檢察官林明志到庭執行職務。
中      華      民      國    九十一    年      七      月    二十四    日
                                臺灣基隆地方法院刑事第二庭
                                    審判長法  官    邱志平
                                          法  官    汪梅芬
                                          法  官    楊皓清
右正本證明與原本無異。
對於本件判決如有不服，應於收受送達後十日內，向本院提出上訴書狀，上訴於臺灣
高等法院，並按他造當事人之人數附具繕本。
                                          書記官    陳玲誼
中      華      民      國    九十一    年      七      月    二十六    日
附錄論罪法條
毒品危害防制條例第十條第一項、第二項：
施用第一級毒品者，處六月以上五年以下有期徒刑。
施用第二級毒品者，處三年以下有期徒刑。
